臺灣高等法院高雄分院刑事裁定
111年度毒抗字第110號
抗  告  人  
即  被  告  翁正吉




上列抗告人因聲請強制戒治案件，不服臺灣高雄地方法院中華民
國111年2月11日裁定(111年度毒聲字第119號)，提起抗告，本院
裁定如下：
    主  文
抗告駁回。
    理  由
一、原裁定意旨略以：抗告人即被告（下稱被告）甲○○因施用第
    一級毒品，前經原審法院以110年度毒聲字第841號裁定令入
    勒戒處所觀察、勒戒後，仍有繼續施用毒品傾向，此有卷附
    前開刑事裁定、法務部○○○○○○○○民國111年1月28日高戒所衛
    字第11110000450號函暨所附有無繼續施用毒品傾向證明書
    及有無繼續施用毒品傾向評估標準紀錄表各1份可佐。是以
    ，被告既有繼續施用毒品之傾向，依毒品危害防制條例第20
    條第2項後段，裁定令被告入勒戒處所強制戒治，其期間為6
    個月以上，至無繼續強制戒治之必要為止，但最長不得逾1
    年等語。
二、本件抗告意旨略以：據聯合國大會1948年12月10日第217A(I
    II)號決議通過之世界人權宣言第11條「凡受刑事控制者，
    有未經獲得辯護上所需的一切保證的公開審判，而依法被證
    實有罪以前，有權被視為無罪」。被告因施用毒品，已受觀
    察、勒戒之處分，但僅以戒治所醫師1、2次數分鐘之私人面
    談，就判定被告有繼續施用毒品傾向，實難甘服，有違上開
    人權宣言，請求撤銷強制戒治裁定等云云。
三、按觀察、勒戒後，檢察官或少年法院（地方法院少年法庭）
    依據勒戒處所之陳報，認受觀察、勒戒人無繼續施用毒品傾
    向者，應即釋放，並為不起訴之處分或不付審理之裁定；認
    受觀察、勒戒人有繼續施用毒品傾向者，檢察官應聲請法院
    裁定或由少年法院（地方法院少年法庭）裁定令入戒治處所
    強制戒治，其期間為6個月以上，至無繼續強制戒治之必要
    為止，但最長不得逾1年，毒品危害防制條例第20條第2項定
    有明文。次按勒戒處所應注意觀察受觀察、勒戒人在所情形
    ，經醫師研判其有或無繼續施用毒品傾向後，至遲應於觀察
    、勒戒期滿之15日前，陳報該管檢察官或少年法院（庭），
    觀察勒戒處分執行條例第8條第1項亦定有明文。依據上開規
    定，受觀察、勒戒人有無繼續施用毒品之傾向，係由醫師研
    判。而關於有無繼續施用毒品傾向之評估標準，法務部已於
    110年3月26日以法矯字第11006001760號函修正頒布「有無
    繼續施用毒品傾向評估標準紀錄表」、「有無繼續施用毒品
    傾向評估標準評分說明手冊」。上開評估標準，並非完全以
    受勒戒人勒戒後的結果作為依據，勒戒前及勒戒過程中的各
    種情況，亦屬評估的參考項目。依「有無繼續施用毒品傾向
    評估標準說明手冊」規定，是以「前科紀錄與行為表現」、
   「臨床評估」、「社會穩定度」三大項合併計算分數，每一
    大項均有靜態因子與動態因子，並以各該因子分數相加，用
    以評估有無繼續施用毒品之傾向。因此，受勒戒人有無「繼
    續施用毒品傾向」，係依具體個案之臨床實務及相關事證等
    多個面向綜合評估判定，有其相當之專業依據及標準，且涉
    及專門醫學。又考量強制戒治之目的，是為了協助施用毒品
    者戒斷毒品之心癮及身癮所為的保安處分，而該評估標準乃
    是適用於每一位受觀察、勒戒處分之人，具一致性、普遍性
    、客觀性，如果其評估由形式上觀察，並無分數計算顯然錯
    誤、亦無擅斷或濫權等明顯不當之情事，法院自應予以尊重
    。
四、經查，被告因施用第一級毒品，前經原審法院以110年度毒
    聲字第841號裁定令入勒戒處所觀察、勒戒後，據法務部○○○
    ○○○○○附設觀察勒戒所，於111年1月18日依修正後評估標準
    對其進行評分結果為：
　㈠前科紀錄與行為表現：1.毒品犯罪相關司法紀錄(靜態因子)
    ，每筆5分共14筆，得分為10分(上限10分)。2.首次毒品犯
    罪年齡21歲至30歲(靜態因子)，得分為5分(上限10分)。3.
    其他犯罪相關紀錄(靜態因子)，每筆2分，共5筆，得分為10
    分(上限10分，原裁定誤就此部分認定為4筆，得分為8分，
    應予更正）。 4.入所時尿液毒品檢驗（靜態因子)：一種毒
    品反應，得分為5分(上限10分)。5.所內行為表現(動態因子
    ):持續於所內抽菸得分為2分(上限15分)。
　㈡臨床評估：1.物質使用行為（靜態因子）1-1(上限10分)：無
    多重毒品濫用，得分為0分(上限10分)、1-2有合法物質濫用
    (靜態因子):施用菸、酒、檳榔，每種2分，得分為6分(上限
    6分）、1-3使用方式(靜態因子)：有注射使用，得分為10分
    (上限10分)、1-4使用年數(靜態因子)：超過一年，得分為1
    0分(上限10分)、2.精神疾病共病(含反社會人格)(動態因子
    ):無，得分為0分(上限10分)、3.臨床綜合評估(含病識感、
    動機、態度、就醫意院)(動態因子)：CGI極重，得分為7分(
    上限7分)。
　㈢社會穩定度：1.工作(靜態因子):全職工作（工管配管），得
    分為0分(上限5分)、2.家庭（上限5分）：2-1家人藥物濫用
    (靜態因子)：無，得分為0分、2-2入所後家人是否訪視(動
    態因子):無，評分為5分、2-3出所後是否與家人同住（動態
    因子)：否，評分為5分，以上家庭項目總得分為5分。以上
    靜態因子得分合計56分，動態因子得分合計14分，兩者總分
    合計為70分（原裁定誤認靜態因子得分為54分，總分為68分
    ，應予更正，惟此對於被告有繼續施用毒品傾向之結論不生
    影響），經評定為「有繼續施用毒品傾向」等情，有法務部
    ○○○○○○○○111年1月28日高戒所衛字第11110000450號函所附
    之「有無繼續施用毒品傾向證明書」、「有無繼續施用毒品
    傾向評估標準紀錄表」各1份在卷可稽。
五、綜上，前揭評估係戒治所專業知識經驗者（包括醫生）在被
    告執行觀察、勒戒期間，憑其本職學識，依上開前科紀錄與
    行為表現、臨床評估、社會穩定度等評估標準，對被告人格
    特質、臨床徵候、物質使用行為、社會穩定度等因素所為之
    綜合判斷，乃屬科學驗證所得之結論，而該評估標準又係普
    遍、一致、客觀的適用於每一位受觀察、勒戒處分人，非如
    抗告意旨所稱僅憑1、2次短暫會談，即認其有繼續施用毒品
    之傾向。本案被告既受有前揭評估認有繼續施用毒品傾向，
    且由形式上觀察，並無擅斷或濫權等明顯不當之情事，原審
    因而依檢察官聲請，適用毒品危害防制條例第20條第2項後
    段之規定，裁定令入戒治處所施以強制戒治，其期間為6個
    月以上，至無繼續強制戒治之必要為止，但最長不得逾1年
    ，經核並無不合。被告以前詞提起抗告，指摘原裁定不當，
    依上開說明，為無理由，應予駁回。
據上論結，應依刑事訴訟法第412條，裁定如主文。
中　　華　　民　　國　　111 　年　　3 　　月　　14　　日
                  刑事第八庭    審判長法  官  邱明弘
                                      法  官  林書慧
                                      法  官  黃宗揚 
以上正本證明與原本無異。
不得再抗告。
中　　華　　民　　國　　111 　年　　3 　　月　　14　　日
　　　　　　　　　　　　　　　　　　　書記官  秦富潔